臺灣臺中地方法院刑事判決　　　　　　　96年度易字第4616號
公　訴　人　臺灣臺中地方法院檢察署檢察官
被　　　告　乙○○
選任辯護人　陳坤榮律師
上列被告因詐欺案件，經檢察官提起公訴（九十六年度偵字第五
二○八號），被告於準備程序中就被訴事實為有罪之陳述，受命
法官於聽取當事人之意見後，經本院合議庭裁定由受命法官獨任
改行簡式審判程序審理，判決如下：
    主    文
乙○○幫助意圖為自己不法之所有，以詐術使人將本人之物交付
，處有期徒刑肆月，如易科罰金，以新臺幣壹仟元折算壹日，減
為有期徒刑貳月，如易科罰金，以新臺幣壹仟元折算壹日。緩刑
參年。
    犯罪事實
一、乙○○能預見將自己帳戶之存摺、提款卡連同密碼交付與不
    詳姓名、年籍之成年人使用，足供他人作為詐騙財物匯款之
    工具，仍基於幫助他人詐欺取財之不確定故意，於民國九十
    五年八月中旬某日，在台中市某不詳地點將其所有之台中商
    業銀行大慶分行，帳號000000000000號帳戶之
    存摺、提款卡（含密碼），以新臺幣（下同）二千元左右之
    價格，出租予姓名、年籍均不詳之成年男子使用，容任該人
    作為詐欺取財之工具。該男子取得前開帳戶之資料後，竟與
    其所屬之詐騙集團成員，共同基於為自己不法所有之犯意聯
    絡，於九十五年八月二十九日下午某時許，由該集團成員撥
    打電話與甲○○，謊稱：甲○○抽獎獲得二獎，獎金一百二
    十萬元，需繳交律師費一萬六千元等語，致使甲○○陷於錯
    誤，於同年月三十日十二時許前往嘉義縣民雄鄉雙福郵局，
    匯款一萬六千元至乙○○所有上開台中商業銀行大慶分行帳
    戶內，後始知受騙上當。
二、案經台中市警察局第三分局報請臺灣臺中地方法院檢察署檢
    察官偵查起訴。
    理    由
一、本件被告乙○○所犯為死刑、無期徒刑、最輕本刑為三年以
    上有期徒刑以外之罪，且非高等法院管轄第一審之案件，經
    本院合議庭裁定由受命法官行準備程序時，被告就被訴事實
    為有罪之陳述後，復經本院合議庭裁定由受命法官獨任行簡
    式審判程序，是其證據之調查，自不受刑事訴訟法第一百五
    十九條第一項、第一百六十一條之二、第一百六十一條之三
    、第一百六十三條之一及第一百六十四條至第一百七十條規
    定之限制，刑事訴訟法第二百七十三條之一第一項、第二百
    七十九條第二項前段、第二百七十三條之二分別定有明文，
    合先敘明。
二、上揭犯罪事實，業據被告乙○○於本院準備程序及審理時坦
    承不諱，核與被害人甲○○於警詢時指述之情節相符，並有
    被告乙○○所有之上開臺中商業銀行大慶分行帳戶開戶資料
    、資金往來明細各一份附卷可稽，復有被害人甲○○於嘉義
    縣民雄鄉雙福郵局跨行匯款申請書、嘉義縣警察局民雄分局
    受理各類案件紀錄表、受理詐騙帳戶通報警示、詐騙電話簡
    便格式表各一紙在卷可佐，堪認被告自白屬實。按今日一般
    人至郵局或銀行開設帳戶使用，實非難事，並無任何特別資
    格之限制，如非供犯罪之非法使用，衡諸常情，自無置自己
    名義帳戶不用，而取得他人帳戶使用之必要。且金融存款帳
    戶事關存戶個人財產權益之保障，其與存戶印鑑章結合，具
    高度專有性，若非申請人本人或與本人親密關係者，難認有
    何理由可自由流通使用該存摺之必要，一般人皆有妥為保管
    ，防阻他人任意使用之認識，縱因特殊情況偶有交付他人使
    用之需，亦必然深入瞭解用途後再行提供以使用，方符常情
    。而該等專有物品如落入不明人士手中，極易被利用為與財
    產有關之犯罪工具，此又係具備一般生活智識者皆能體察之
    常識；參以邇來詐欺者使用他人存摺作為指示被害人匯款工
    具之犯罪類型層出不窮，並廣經媒體披載，凡對社會動態尚
    非全然不予關注者均能知曉。本件被告乙○○係已成年且具
    有一般智識程度，對於上開各情自有認識，竟仍將其所有之
    前開金融帳戶之存摺、提款卡等資料，出租予真實姓名、年
    籍不詳之成年人使用，被告主觀上顯具有縱使該姓名、年籍
    不詳之成年人取得該存摺、提款卡或密碼後，持以作為詐欺
    取財之用，亦不違背其本意之不確定故意至明。然以被告僅
    係單純依該真實姓名、年籍不詳之成年人要求出租前開金融
    帳戶存摺、提款卡等資料，並未參與詐騙被害人財物之構成
    要件行為，是主觀上僅係基於幫助他人詐欺取財之意思，亦
    屬無疑。綜上所陳，被告前開自白確與事實相符，堪予信採
    。本件事證明確，被告上開犯行洵堪認定。
三、按被告乙○○以幫助詐欺取財之意思，參與詐欺取財罪之構
    成要件以外之行為，核係犯刑法第三百三十九第一項之詐欺
    罪之幫助犯，依同法第三十條第二項規定，按正犯之刑減輕
    之。爰審酌被告提供前開帳戶存摺、提款卡連同密碼予詐騙
    集團作為向人詐欺取財之匯款帳戶使用，被告之行為，係助
    長犯罪之不良風氣，幫助犯罪者隱匿真實身分，增加檢警查
    緝犯罪之困難性，間接造成更多人遭受損害，其行固屬可議
    ，應予非難，惟被告犯罪後業於準備程序中坦承犯行，犯後
    態度尚佳，而被告因提供前開帳戶存摺、提款卡連同密碼所
    獲得之利益甚微，再者，被告本身並未實際參與詐欺取財之
    犯行，可責難性較為輕微，考量被害人甲○○所受損害亦非
    鉅額等一切情狀，量處如主文所示之刑，併予諭知易科罰金
    之折算標準，以示懲儆。又查本案被告之犯罪時間，係在九
    十六年四月二十四日以前，合於中華民國九十六年罪犯減刑
    條例第二條第一項第三款之規定，爰減輕其宣告刑之二分之
    一，並依該條例第九條之規定，諭知易科罰金之折算標準。
    末查被告未曾因故意犯罪受有期徒刑以上刑之宣告，有臺灣
    高等法院被告前案紀錄表、臺灣臺中地方法院檢察署刑案資
    料查註紀錄表各乙份在卷可參，其素行尚佳，且被告於犯罪
    後，罹患精神分裂症，業經家屬聲請禁治產獲准，有其身心
    障礙手冊影本乙份，財團法人佛教慈濟綜合醫院大林分院診
    斷證明書、財團法人臺中仁愛之家附設靜和醫院診斷證明書
    、本院九十五年度禁字第三四六號裁定各一份在卷可佐。本
    院認其所宣告之刑，以暫不執行為適當，爰依刑法第七十四
    條第一項第一款規定，併予宣告緩刑三年，以啟自新。
四、據上論斷，應依刑事訴訟法第二百七十三條之一第一項、第
    二百九十九條第一項前段，刑法第三十條第一項前段、第二
    項、第三百三十九條第一項、第四十一條第一項前段、第七
    十四條第一項第一款，刑法施行法第一條之一，中華民國九
    十六年罪犯減刑條例第二條第一項第三款、第七條、第九條
    ，判決如主文。
中　　華　　民　　國　　96　　年　　10　　月　　17　　日
                  刑事第十六庭    法  官  周玉蘭
上正本證明與原本無異。
如不服本判決，應於收送達後十日內向本院提出上訴書狀（應敘
述具體理由並附繕本）。
上訴書狀如未敘述理由，應於上訴期間屆滿後二十日內補提理由
書於本院。
                                  書記官  許素珍
中　　華　　民　　國　　96　　年　　10　　月　　17　　日
附錄論罪科刑法條：
中華民國刑法第三百三十九條：
意圖為自己或第三人不法之所有，以詐術使人將本人或第三人之
物交付者，處五年以下有期徒刑、拘役或科或併科一千元以下罰
金。
以前項方法得財產上不法之利益或使第三人得之者，亦同。
前二項之未遂犯罰之。
